【裁判字號】    99,易,601
【裁判日期】    990630
【裁判案由】    傷害
【裁判全文】
臺灣臺北地方法院刑事判決               99年度易字第601號
公  訴  人  臺灣臺北地方法院檢察署檢察官
被      告  庚  ○
            戊○○
            丁○○
            辛○○
            甲○○
上  一  人
選任辯護人  李明諭律師
            陳逸華律師
上列被告因傷害案件，經檢察官聲請簡易判決處刑（98年度偵字
第15486 號），本院認不宜逕以簡易判決處刑，改依通常程序審
理，判決如下：
    主  文
庚○、戊○○共同傷害人之身體，均累犯，庚○處有期徒刑肆月
、戊○○處有期徒刑參月，如易科罰金，均以新臺幣壹仟元折算
壹日。
丁○○、辛○○共同傷害人之身體，丁○○處拘役肆拾日、辛○○處拘役貳拾日，如易科罰金，均以新臺幣壹仟元折算壹日。甲○○傷害人之身體，處拘役參拾日，如易科罰金，以新臺幣壹仟
元折算壹日。
    事  實
一、庚○、戊○○為兄弟，庚○前於民國95年間因竊盜案件，經
    臺灣桃園地方法院以96年度壢簡字第748號判處有期徒刑3月
    確定，並經同院以96年度聲減字第3590號減為有期徒刑1 月
    15日，而於97年4月7日易科罰金執行完畢；戊○○則於94年
    間因公共危險案件，經臺灣屏東地方法院以95年度交簡字第
    30號判處有期徒刑3月，並於95年4月11日易科罰金執行完畢
    。庚○、戊○○與丁○○、辛○○、甲○○等5 人同為址設
    臺北市松山區○○○路○段188號地下4 樓日昇昌清潔實業有
    限公司（下稱日昇昌公司）員工，其中庚○、戊○○及辛○○同為晚班人員，甲○○為早班人員，丁○○則擔任早班主
    任。98年4月17日上午7時30分許（聲請簡易判決處刑書誤載
    為17時30分），庚○、戊○○、丁○○、辛○○4 人在日昇
    昌公司內飲酒時，適甲○○與同為白班人員之乙○○及丙○○到場，戊○○與甲○○因該公司車輛及工具使用之細故發
    生口角衝突，庚○隨即基於傷害甲○○之犯意，揮拳毆打甲○○臉部，戊○○當時欲起身卻不慎摔倒，甲○○乘勢將戊○○壓制在地，並基於傷害之犯意揮拳毆打戊○○頭部，致
    戊○○受有頭部鈍傷，疑腦震盪之傷害。嗣戊○○、庚○、
    辛○○及丁○○即基於傷害甲○○之犯意聯絡，庚○與辛○○先將甲○○架起，庚○及戊○○共同出手毆打甲○○頭部
    及臉部，辛○○以腳踢甲○○，丁○○則攔阻在場之乙○○
    替甲○○解圍，並將其他在場或到場之早班人員趕出及參與
    毆打甲○○，其間庚○並持現場之煙灰缸毆打甲○○頭部，
    致甲○○受有頭臉部（左側顴骨、門齒、枕部頭皮）鈍挫傷
    併流鼻血、鼻骨骨折之傷害。
二、案經甲○○、戊○○訴由臺北市政府警察局松山分局報告臺
    灣臺北地方法院檢察署檢察官偵查起訴。
    理  由
一、認定事實部分：
  (一)訊據被告庚○、戊○○及辛○○對其共同傷害告訴人甲○○
    之事實坦承不諱，核與證人乙○○及丙○○之證述相符（以
    上分見本院99年6月10日審判筆錄第23頁至第24頁、第6頁至
    第9頁），並有國軍松山總醫院附設民眾診療服務處98年4月
    17日醫松證字第9800032 號診斷證明書附卷可稽（見偵卷第
    41頁）。足認被告庚○、戊○○及辛○○之任意性自白與事
    實相符，事證明確，犯行均堪認定，均應依法論科。
  (二)訊據被告丁○○矢口否認犯行，辯稱：其並沒有動手，一開
    始是阻止，從頭到尾都是勸架云云。經查：
  1.證人己○○證稱：「（問：有無看到丁○○打王甲○○？）
    我看到4個人一起打，就4個一起上」（見上揭審判筆錄第17
    頁）。證人丙○○則證稱：甲○○被壓在牆壁上時，丁○○
    就叫其與乙○○先出去，說沒有渠等之事情等語（見上揭審
    判筆錄第10頁）。證人乙○○證稱：丁○○一開始把其他人
    趕出去外面，其當時已經在拉開，丁○○繼續跑進來向其這
    邊衝，其以為丁○○要打甲○○，其就對丁○○揮一拳等語
    （見上揭審判筆錄第24頁）。足認被告丁○○確有攔阻在場
    之乙○○替告訴人甲○○解圍，並將其他在場或到場之早班
    人員趕出，及參與毆打告訴人甲○○之行為，而與被告庚○
    、戊○○及辛○○就傷害告訴人甲○○有犯意之聯絡及行為
    之分擔。
  2.證人乙○○於本院審理中雖證稱：其無法確定丁○○有沒有
    打甲○○等語（見上揭審判筆錄第26頁及第29頁），證人丙○○亦證稱：丁○○是最後從後面過去，從其角度看不清楚
    丁○○是要過去拉開，或要打甲○○，其只看到丁○○手舉
    起來等語（見上揭審判筆錄第6 頁）。然就多人互毆之場面
    言，通常極為混亂，同一瞬間往往有多人之動作同時發生，
    且參與者之動作又屬動態進行，是縱在場見證之人所得見者
    ，亦僅當時個別注意力所及之部分，尚難窺得全貌。是乙○○及丙○○上開之證詞，均不足證明被告丁○○並未動手，
    洵難為被告丁○○有利之認定。
  3.被告丁○○雖辯稱：其從頭到尾都是勸架云云。惟證人丙○○證稱：其未聽到丁○○勸架的聲音等語（見上揭審判筆錄
    第10頁），證人乙○○及己○○亦均證稱：其並未聽到丁○○勸架的聲音，亦未見被告丁○○有將互毆的人拉開等語（
    見上揭審判筆錄第19頁及第27頁），衡情勸架之人，除動手
    拉開外，一般均會出言勸說或制止，證人乙○○及己○○均
    未聽聞被告丁○○勸說或制止，又徵諸被告丁○○確有上開
    攔阻在場之乙○○替甲○○解圍，並將其他在場或到場之早
    班人員趕出之行為，足認被告丁○○上開所辯，洵不足採。
  4.綜上，被告丁○○共同傷害告訴人甲○○部分，事證明確，
    犯行堪以認定，應予依法論科。
  (三)訊據被告甲○○固坦承有打告訴人戊○○頭部之事實，惟矢
    口否認有何傷害之犯行，辯稱：其係基於正當防衛云云。經
    查：
  1.被告甲○○打告訴人戊○○頭部等情，業據被告甲○○坦承
    不諱（見上揭審判筆錄第44頁），核與證人即告訴人戊○○
    、證人乙○○之證述相符（以上分見上揭審判筆錄第34頁至
    第36頁、第23頁），復有健民診所98年4 月17日北市衛信醫
    字第3501171163號診斷證明書在卷可憑，該情足堪認定。
  2.被告甲○○雖辯稱：其係基於正當防衛云云。惟按正當防衛
    之要件，必對於現在之不正侵害，始能成立，若侵害已過去
    ，或預料有侵害而侵害尚屬未來，則其加害行為，自無正當
    防衛之可言。至彼此互毆，又必以一方初無傷人之行為，因
    排除對方不法之侵害而加以還擊，始得以正當防衛論。故侵
    害已過去後之報復行為，與無從分別何方為不法侵害之互毆
    行為，均不得主張防衛權，最高法院19年上字第1174號及30
    年上字第1040號判例意旨可資參照。查被告甲○○因與告訴
    人戊○○發生口角，遭被告庚○出拳毆打臉部後，轉而壓制
    告訴人戊○○並毆打告訴人戊○○之頭部，業經證人戊○○
    及乙○○證述明確，斯時告訴人戊○○尚無侵害被告甲○○
    之行為，是被告甲○○所為，顯係傷害告訴人戊○○之行為
    ，非因排除對方不法之侵害而加以還擊，依上揭說明，尚不
    得以正當防衛論。被告甲○○上開所辯，要非可採。
  3.綜上，被告甲○○傷害告訴人戊○○部分，事證明確，犯行
    亦堪認定，亦應依法論科。
二、論罪科刑部分：
    核被告庚○、戊○○、丁○○、辛○○及甲○○所為，均係
    犯刑法第277條第1項之傷害罪。被告庚○、戊○○、丁○○
    、辛○○間，有犯意聯絡及行為分擔，應論以共同正犯。被
    告庚○、戊○○有上開事實欄所載之犯罪科刑及執行情形，
    有臺灣高等法院被告前案紀錄表在卷可稽，其受有期徒刑之
    執行完畢後，5 年以內故意再犯本件有期徒刑以上之罪，為
    累犯，應依刑法第47條第1 項規定加重其刑。爰審酌被告庚○、戊○○、丁○○、辛○○以眾暴寡；被告庚○僅因細故
    即揮拳毆打被告甲○○臉部及持煙灰缸毆打甲○○頭部之殘
    暴手段，辛○○則係以腳踢甲○○，手段較為輕微；甲○○
    受有頭臉部（左側顴骨、門齒、枕部頭皮）鈍挫傷併流鼻血
    、鼻骨骨折之傷害、戊○○則受有頭部鈍傷，疑腦震盪之傷
    害，受傷程度有異；被告庚○、戊○○及辛○○犯後尚能坦
    承犯行，態度非差，被告丁○○及甲○○則否認犯行，態度
    不佳等一切情狀，分別量處如主文所示之刑，並均諭知易科
    罰金之折算標準。
據上論斷，應依刑事訴訟法第452條、第299條第1 項前段、刑法
第28條、第277條第1項、第41條第1項、第47條第1項，刑法施行
法第1條之1，判決如主文。
本案經檢察官張成業到庭執行職務
中    華    民    國    99    年    6     月    30    日
                        刑事第十四庭  法  官  賴武志
以上正本證明與原本無異。
如不服本判決應於收受送達後10日內向本院提出上訴書狀，並應
敘述具體理由；其未敘述上訴理由者，應於上訴期間屆滿後20日
內向本院補提理由書（均須按他造當事人之人數附繕）「切勿逕
送上級法院」。
                                      書記官  劉麗英
中    華    民    國    99    年    6     月    30    日
附錄本案論罪科刑法條全文：
中華民國刑法第277條：
傷害人之身體或健康者，處三年以下有期徒刑、拘役或一千元以
下罰金。
犯前項之罪因而致人於死者，處無期徒刑或七年以上有期徒刑；
致重傷者，處三年以上十年以下有期徒刑。

司法院資訊處製作；財團法人民間司法改革基金會備份。
